臺灣高等法院臺中分院刑事判決　　　　　　　　　九十一年度交上訴字第七七九號
　　上　訴　人
　　即　被　告　乙○○
右上訴人因過失致死等案件，不服臺灣彰化地方法院九十年度交訴字第二二九號中華
民國九十年十二月六日第一審判決（起訴案號：臺灣彰化地方法院檢察署九十年度偵
字第六一七二、六八一四號），提起上訴，本院判決如左：
      主  文
原判決關於被告過失致人於死部分暨應執行刑均撤銷。
乙○○因過失致人於死，處有期徒刑柒月。
其餘上訴駁回。
乙○○撤銷改判部分所處有期徒刑柒月與駁回上訴部分所處有期徒刑柒月，應執行有
期徒刑壹年。
    事  實
一、乙○○於民國九十年九月七日晚上八時二十五分許，飲酒後吐氣含酒精成份達於
    每公升一．五二毫克，已不能安全駕駛動力交通工具程度，仍駕駛車牌號碼ＤＥ
    －五０六八號自用小客車，沿彰化縣芬園鄉○○○設○道線屬郊外道路之楓林街
    ，由楓坑村往竹林村方向行駛，途經該路段雖未設行車限標誌，惟時速不得超過
    四十公里之友傑工廠前，應注意行車速度不得超過時速四十公里及在未劃標線之
    道路，應靠右行駛，而依當時情形，又無不能注意之情形，竟疏於注意，非但未
    予減速靠右行駛，且猶以時速六十公里以上之行車速度，超速偏左前行，適甲○○駕駛車牌ＬＫＥ－四六八號重型機車附載其妻呂黃阿燕亦沿前開楓林街，由竹
    林村往楓坑村方向駛至，乙○○駕駛前揭小客車見狀煞避不及，撞及甲○○所駕
    駛之前開重型機車，致甲○○受有左下肢巨大撕裂傷、骨盆腔骨折、左側髖臼骨
    折併股骨頸脫臼等傷害，另致呂黃阿燕顱內出血及頭部外傷，經送醫急救，延至
    同年九月十三日下午二時五十分許，在彰化縣芬園鄉楓坑村楓林村七五一號住處
    ，不治死亡。乙○○於車禍發生後打電話報警，並於警方到場時表明為肇事者並
    接受裁判。
二、案經台灣彰化地方法院檢察署檢察官相驗後，並經被害人甲○○訴由彰化縣警察
    局彰化分局移請台灣彰化地方法院檢察署檢察官偵查起訴。
    理  由
一、訊據上訴人即被告乙○○對右揭事實坦承不諱，並有道路交通事故調查報告表乙
    紙、酒後吐氣酒精測試紙一紙及照片三十四幀等在卷可資佐證。且查：(一)被告之
    吐氣含酒精成份高達每公升一．五二毫克，且已肇事，顯見被告當時已不能安全
    駕駛動力交通工具程度甚明。(二)速度，無標誌者，在未劃設車道線或行車分向線
    之郊外道路，時速不得超過四○公里；又按在未劃標線之道路，應靠右行駛，道
    路交通安全規則第九十三條第一項第一款、第九十五條第一項前段分別定有明文
    。被告身為駕駛人，本應注意上開有關交通安全之規定，且案發當時並無不能注
    意之情事，被告竟疏未注意，率爾酒後以時速高達六十公里之時速超速駕車，且
    疏未靠右行駛，以致肇事，其對於本件車禍之發生，顯有過失，亦甚明確。(三)被
    害人甲○○因本件車禍受有上開傷害、被害人呂黃阿燕係因本件車禍致顱內出血
    及頭部外傷而死亡等情，亦有中山醫學大學附設醫院診斷證明書一紙附卷足憑，
    暨經台灣彰化地方法院檢察署檢察官督同檢驗員相驗明確，有相驗屍體證明書、
    驗斷書及勘驗筆錄等在卷可憑，是被害人呂皆庭所受之傷害、被害人呂黃阿燕之
    死亡結果，與被告之上開過失行為間，確有相當因果關係，亦臻明確。(四)被告於
    肇事後，於警員丁○○到場處理時，當場表明為肇事者並願接受裁判等情，業經
    證人即警員丁○○於本院審理時到庭證述明確（見本院卷第四九頁），從而本件
    事證明確，被告上開犯行應堪認定。
二、核被告所為，係犯刑法第一百八十五條之三公共危險罪、刑法第二百七十六條第
    一項過失致人於死罪及刑法第二百八十四條第一項過失傷害罪。被告以一過失行
    為，觸犯刑法第二百七十六條第一項過失致死罪及第二百八十四條第一項過失傷
    害罪名，為想像競合犯，應依從重論以刑法第二百七十六條第一項之過失致死罪
    。又被告所犯之公共危險罪及過失致死罪，犯意各別，行為互殊，應分論並罰。
    被告酒醉駕車，因而致人死亡，依法應負前開過失致人於死罪之刑事責任，應依
    道路交通管理處罰條例第八十六條第一項加重其刑。被告肇事後，於警員丁○○
    到場處理時，當場表明為肇事者並願接受裁判，應依刑法第六十二條前段，減輕
    其刑，並依刑法第七十一條第一項之規定，先加後減之。公訴人雖誤認被害人呂
    皆庭受傷部分未據合法告訴，而漏未起訴，惟被告此部分過失傷害犯行，與已起
    訴之過失致死犯行，有想像競合犯之裁判上一罪關係，本院自應併予審酌，併此
    敘明。
三、原審判決就被告所犯公共危險罪部分，依刑法第一百八十五條之三規定，並審酌
    被告酒醉駕車以致肇事、犯後態度等一切情狀，量處被告有期徒刑七月，核其認
    事用法，並無不當，量刑亦稱妥適，被告上訴為無理由，應予駁回。
四、原審判決就被告過失致死部分論罪科刑固非無見，惟：(一)被害人呂皆庭受傷部分
    ，業經被害人呂皆庭於警訊中提出傷害告訴（見相驗卷第二十頁），原審誤認被
    害人呂皆庭未合法告訴，尚有未洽；(二)另被告肇事後，於警員丁○○到場處理時
    ，當場表明為肇事者並願接受裁判，符合自首要件，原審疏未調查，亦有違誤。
    被告上訴雖亦坦承犯罪，惟原審判決既有上開可議之處，自應由本院撤銷改判。
    另查被告與被害人呂黃阿燕家屬，就被害人呂黃阿燕死亡事件，業已達成調解，
    關於被害人呂皆庭傷害部分，尚未達成調解，此有被告提出之調解書一份在卷足
    憑（見本院卷第二一頁），爰審酌本件被告酒後駕車過失情節嚴重、造成被害人
    創傷非輕、肇事後已與被害人達成部分調解並有悔意等一切情狀，分別量處如主
    文第二項所示之刑，並與前開駁回上訴部分所處有期徒刑定其應執行刑，以資懲
    敬。另被告酒後吐氣酒精含量已高達每公升一．五二毫克，竟仍超速駕車以致肇
    事，過失情節嚴重，被告雖就過失致死部分已與被害人家屬達成調解，本院亦斟
    酌上情而酌減刑度，惟認仍不宜宣告緩刑，併此敘明。
五、據上論斷，應依刑事訴訟法第三百六十八條、第三百六十九條第一項前段、第三
    百六十四條、第二百九十九條第一項前段、刑法第二百七十六條第一項、第二百
    八十四條第一項前段、第五十五條前段、第六十二條前段、第五十一條第五款，
    道路交通管理處罰條例第八十六條第一項、罰金罰鍰提高標準條例第一條前段，
    判決如主文。
本件經檢察官丙○○到庭執行職務。
中      華      民      國    九十一    年      八      月     十四     日
                                   臺灣高等法院臺中分院刑事第八庭
                                         審判長法  官  羅  得  村
                                               法　官  陳  賢  慧
                                               法　官  陳  毓  秀
右正本證明與原本無異。
不得上訴。
                                               書記官  吳  宗  玲
中      華      民      國　  九十一     年      八       月    十五    日
附錄論罪科刑主要法條：
刑法第一百八十五條之三
服用毒品、麻醉藥品、酒類或其他相類之物，不能安全駕駛動力交通工具而駕駛者，
處一年以下有期徒刑、拘役或三萬元以下罰金。
刑法第二百七十六條第一項
因過失致人於死者，處二年以下有期徒刑、拘役或二千元以下罰金。
刑法第二百八十四條第一項前段
因過失傷害人者，處六月以下有期徒刑、拘役或五百元以下罰金，致重傷者，處一年
以下有期徒刑、拘役或五百元以下罰金。
                                                              　　　　　Ｆ
